臺灣臺中地方法院刑事附帶民事訴訟判決
110年度智簡附民字第22號
原      告  葉山環保生物科技股份有限公司

代  表  人  邱淑靜
原      告  李宥徵
共      同
訴訟代理人  翁偉傑律師
被      告  地天泰農業生技股份有限公司

兼代表  人  楊秋忠
共      同
訴訟代理人  呂紹凡律師
            林欣儀律師      
被      告  路孔明  住○○市○○區○○○路0段000號0樓之                      0                          
上列被告等因請求損害賠償案件，經原告等提起附帶民事訴訟，
請求損害賠償，本院判決如下：
    主    文
原告之訴及假執行之聲請均駁回。
　　事    實
一、原告葉山環保生物科技股份有限公司（下稱原告葉山公司）
    、原告李宥徵起訴主張略以：被告楊秋忠明知「人體器官構
    造功能與免堆設備元件功能製作對照圖」(下稱本件圖示)，
    係原告葉山公司人員所創作，以作為原告葉山公司對外行銷
    說明之用，屬於原告葉山公司、原告李宥徵享有著作財產權
    之美術著作，非經原告葉山公司同意或授權，不得擅自重製
    、改作及公開發表；及著作人格權，於著作之原件或其重製
    物上或於著作公開發表時，有表示其本名、別名或不具名之
    權利。詎被告楊秋忠於民國107年6月25日設立被告地天泰農
    業生技股份有限公司（下稱被告地天泰公司，登記負責人為
    被告路孔明），並擔任公司實際負責人，竟故意以侵害原告
    著作財產權及著作人格權之故意，於107年8月18日前之不詳
    日時，未經原告葉山公司同意或授權，在被告地天泰公司當
    時設於臺北市○○區○○○路0段000號3樓之辦公處所，利用電腦
    設備複製本件圖示後，在於該圖示左方橢圓形框內增列「人
    體構造圖」、於右方長方形框內增列「快速處理設備構造圖
    」等文字說明，在於右方圖案框附上其個人與處理設備合照
    而將該美術著作改作完成後，旋於107年8月18日上傳至被告
    地天泰公司網站，作為銷售被告地天泰公司銷售其生產之仿
    生快速處理設備之說明，以致侵害原告葉山公司、原告李宥
    徵著作財產權及著作人格權，發生財產上及非財產上損害，
    嗣經原告葉山公司將上開重製資料於108年1月28日與律師諮
    詢討論後，始發現被告地天泰公司、楊秋忠侵害原告著作財
    產權及著作人格權等情事，並於同日向被告等發送律師函提
    出警告，豈料被告等仍置之不理，原告葉山公司於108年4月
    向臺灣臺北地方檢察署提出刑事告訴，並於108年7月30日聲
    請傳訊原告李宥徵到庭作證，故原告李宥徵知悉其著作權遭
    侵害時點，為原告葉山公司提起刑事告訴之後等語。並聲明
    ：㈠被告等應連帶給付原告新臺幣（下同）1元；㈡被告等應
    於蘋果日報、聯合報、中國時報、自由時報以半版篇幅刊載
    如附件文字共3日；㈢如獲勝訴判決，請准宣告為假執行。
二、被告地天泰公司、楊秋忠則以：原告葉山公司主張之侵權行
    為損害賠償請求權已罹於2年時效，又原告李宥徵於本案刑
    事訴訟程序中未曾提出刑事告訴，本案刑事審理範圍亦未曾
    涵蓋侵害著作人格權之事實，故原告李宥徵依法並不得於本
    案刑事訴訟程序中提起附帶民事訴訟，且原告李宥徵就其「
    著作人格權」損害賠償請求權業已罹於時效等語資為抗辯。
三、被告路孔明未為任何聲明或陳述，亦未提出書狀。
    理　　由
一、原告葉山公司之侵權行為損害賠償請求權已罹於時效：
　㈠按因侵權行為所生之損害賠償請求權，自請求權人知有損害
    及賠償義務人時起，2年間不行使而消滅，自有侵權行為時
    起，逾10年者亦同，為民法第197條第1項所明定。
　㈡經查，原告葉山公司於109年5月20日刑事偵查庭訊問時稱：
    「（問：告訴人何時發現地天泰公司網站？）108年1月21日
    即告證4公證書日期。」等語（見本案刑事偵查卷宗109年度
    偵續字214號第66頁），再參以原告葉山公司於刑事偵查程
    序提出之公證書記載：「公證人於108年1月21日15時15分至
    15時25分在臺北市○○區○○路0號6樓即公證人事務所所在地實
    施體驗。公證人依請求人之陳述自事務所之電腦連線網際網
    路，進入任何人均得在網際網路上搜尋瀏覽關於下列網頁內
    容，該等相關網頁之網址及操作方式為：1.於『GOOGLE』瀏覽
    器搜尋『地天泰』後再點選搜尋結果第三則『地天泰農業生技
    股份有限公司』之連結，可見網址為http://www.ttt3tops.c
    om/所示之網頁…」等文字（見本案刑事偵查卷宗108年度他
    字第5092號第58頁）。足見，原告葉山公司至遲於108年1月
    21日請公證人自其事務所之電腦連線至網際網路搜尋被告地
    天泰公司之網頁時，即已知悉有損害及賠償義務人，故原告
    葉山公司於110年1月25日始具狀提起本件刑事附帶民事起訴
    狀（見原告葉山公司刑事附帶民事起訴狀第1頁上所蓋之本
    院收狀章，本院110年度智附民第6號卷第5頁），已逾上開2
    年消滅時效之規定，是被告楊秋忠、地天泰公司辯稱：原告
    葉山公司依侵權行為損害賠償請求，已逾2年之時效期間而
    消滅，為有理由。
二、原告葉山公司主張著作人格權受侵害部分，以及被告地天泰
    公司、楊秋忠應依債務人不完全給付之規定負賠償責任部分
    ，均非在本院刑事判決認定之犯罪事實範圍內，無從提起附
    帶民事訴訟：
　㈠按所謂於刑事訴訟程序附帶提起民事訴訟，應以刑事部分已
    合法提起公訴或自訴，或經法院為交付審判之裁定而視為提
    起公訴為前提。倘未經起訴或無前述擬制起訴情形，即無刑
    事訴訟程序之存在，自無從提起附帶民事訴訟。若仍提起，
    於法即有未合，應由法院依刑事訴訟法第502條第1項規定，
    以判決駁回（最高法院99年度台附字第41號判決意旨參照）
    。
　㈡本件刑事部分，係就被告楊秋忠、地天泰公司未經原告葉山
    公司同意或授權，即重製、改作及公開傳輸本件圖示，而侵
    害原告葉山公司之著作財產權，有本件起訴書、本院110年
    度智簡字第27號刑事簡易判決書在卷可稽，則原告葉山公司
    所得提起附帶民事訴訟請求損害賠償之範圍，應以前開刑事
    簡易判決所認定之犯罪事實為限。從而，原告葉山公司主張
    著作人格權受侵害，請求被告地天泰公司、楊秋忠依著作權
    法第85條規定賠償損害並為回復名譽之適當處分部分，並非
    在本院刑事判決認定之事實範圍內，亦非因被訴犯罪事實所
    生之損害，依法不得於附帶民事訴訟請求賠償；又依本件起
    訴書之記載及刑事簡易判決之認定，均未論及原告葉山公司
    與被告楊秋忠、地天泰公司間存有何契約關係，是原告葉山
    公司依民法第227條第1項債務人不完全給付之規定，請求被
    告楊秋忠、地天泰公司應負賠償責任云云，亦於法不合，均
    應予駁回。
三、原告葉山公司對被告路孔明提起之刑事附帶民事訴訟，以及
    原告李宥徵提起之本件刑事附帶民事訴訟，均於法不合：　
  ㈠按因犯罪而受損害之人，於刑事訴訟程序得附帶提起民事訴
    訟，對於被告及依民法負賠償責任之人，請求回復其損害；
    又法院認為原告之訴不合法或無理由者，應以判決駁回之，
    刑事訴訟法第487條第1項、第502條第1項分別定有明文。再
    按附帶民事訴訟之提起，應為因該犯罪而受損害之人為前提
    ，如非被害人，自不得提起刑事附帶民事訴訟；刑事附帶民
    事訴訟之對象，除刑事被告外，固兼及於依民法負賠償責任
    之人，惟所謂「依民法負賠償責任之人」，係指該刑事案件
    中依民法規定應負賠償責任之人而言。故刑事附帶民事訴訟
    之原告所主張之共同加害人，必以在刑事訴訟程序中經認定
    係共同侵權行為之人，始得謂為依民法負賠償責任之人，否
    則對之提起是項附帶民事訴訟，即難謂合法（最高法院101
    年度台附字第36號判決、104年度台附字第10號判決意旨參
    照）。
  ㈡經查，本件檢察官並未起訴被告路孔明，且被告路孔明亦非
    經本院認定共同違反著作權法之共犯，有本件起訴書及刑事
    簡易判決書在卷可稽，依前揭規定，被告路孔明並非經刑事
    程序認定對原告葉山公司為共同侵權行為之人，則原告葉山
    公司對被告路孔明提起之刑事附帶民事訴訟，自於法不合；
    又依本件起訴書記載及刑事簡易判決認定之犯罪事實，本件
    圖示係屬原告葉山公司享有著作財產權之美術著作，並非原
    告李宥徵，是以，原告李宥徵並非因被告地天泰公司、楊秋
    忠犯罪而受損害之人，揆諸前揭規定，原告李宥徵提起本件
    刑事附帶民事訴訟，亦於法不合，均應予駁回。
四、依刑事訴訟法第502條第1項，判決如主文。
中　　華　　民　　國　　111 　年　　3 　　月　　30　　日
                  刑事第六庭   法  官 蔡逸蓉 
以上正本證明與原本無異。
如不服本判決應於收受送達後20日內向本院提出上訴書狀，並應
敘述具體理由；其未敘述上訴理由者，應於上訴期間屆滿後20日
內向本院補提理由書（均須按他造當事人之人數附繕本）「切勿
逕送上級法院」。
本判決非對於刑事訴訟之判決有上訴時不得上訴。
　　　　                       書記官 葉俊宏
中　　華　　民　　國　　111 　年　　3 　　月　　30　　日